【裁判字號】    99,交聲更,10
【裁判日期】    991103
【裁判案由】    聲明異議
【裁判全文】
臺灣屏東地方法院交通事件裁定        99年度交聲更字第10號
原處分機關  交通部公路總局高雄區監理所屏東監理站
法定代理人  乙○○
異  議  人  甲○○
送達代收人  吳張明蘭
上列異議人因違反道路交通管理處罰條例案件，對於原處分機關
於民國99年6 月30日所為之處分（原處分案號：屏監違字第裁82
-V00000000號），聲明異議，原處分機關不服本院於99年7 月19
日所為99年度交聲字第239 號裁定，提起抗告，經臺灣高等法院
高雄分院以99年度交抗字第383 號裁定撤銷原裁定發回更審，本
院更為裁定如下：
    主  文
原處分撤銷。
甲○○汽車駕駛人，駕駛汽車經測試檢定酒精濃度超過規定標準
，應吊扣普通小型車駕駛執照拾貳個月，並接受道路交通安全講
習。
    理  由
一、原處分意旨略以：異議人即受處分人（下簡稱異議人）甲○
    ○於民國99年1 月31日凌晨2 時7 分許，駕駛車牌號碼ZO-
    1533號自用一般小客車，在屏東縣竹田鄉台88線18.9公里處
    時，因有汽車駕駛人酒精濃度超過規定標準之違規（0.25-0
    .4），為警查獲並掣單舉發，原處分機關爰依違反道路交通
    管理處罰條例第35條第1 項第1 款規定，裁處罰鍰新臺幣（
    下同）19,500元，並應吊扣聯結車職業駕駛執照12個月，及
    參加道路交通安全講習等語。
二、聲明異議意旨略以：伊職業為專業運輸人員，俗稱司機，伊
    家境不是很好，若因此事而扣伊聯結車職業駕駛執照，伊家
    中會因而陷入經濟困境，難以生存，伊發生事故時的車輛為
    自用小客車，可否只扣伊小型車駕駛執照，讓伊家人不會出
    現經濟上困難，為此聲明異議等語。
三、關於裁處異議人罰緩處分部分：
  (一)按汽車駕駛人有飲用酒類或其他類似物後其吐氣所含酒精濃
    度超過每公升零點二五毫克或血液中酒精濃度超過百分之零
    點零五以上之情形者，不得駕車；汽車駕駛人，駕駛汽車經
    測試檢定有酒精濃度超過規定標準之情形者，處一萬五千元
    以上六萬元以下罰鍰，並當場移置保管該汽車及吊扣其駕駛
    執照一年；汽車駕駛人，有第三十五條第一項規定之情形者
    ，應接受道路交通安全講習，道路交通安全規則第114 條第
    2 款，道路交通管理處罰條例第35條第1 項第1 款及第24條
    第1 項第2 款分別定有明文。
  (二)次按一行為同時觸犯刑事法律及違反行政法上義務規定者，
    依刑事法律處罰之。但其行為應處以其他種類行政罰或得沒
    入之物而未經法院宣告沒收者，亦得裁處之。前項行為如經
    不起訴處分或為無罪、免訴、不受理、不付審理之裁判確定
    者，得依違反行政法上義務規定裁處之，行政罰法第26條亦
    規定明確。
  (三)查異議人於前揭時、地駕駛上開自小客車，因發生車禍肇事
    ，經警到場處理並對其施以呼氣所含酒精濃度測試，測得其
    呼氣所含酒精濃度為每公升0.26毫克，超過規定標準（超過
    每公升0.25毫克），經員警發現上開違規事實而掣單舉發，
    而其所涉犯公共危險罪部分，經移送臺灣屏東地方法院檢察
    署檢察官偵查後，嗣於99年2 月8 日，依刑事訴訟法第252
    條第10款規定為不起訴處分（99年度偵字第1376號）確定在
    案等情，有上開不起訴處分書在卷可憑，且為異議人所不爭
    執，是異議人確有上開違規事實，堪以認定。本件違規行為
    同時觸犯刑事法律部分，既經檢察官為不起訴處分確定，依
    前開行政罰法第26條第2 項之規定，仍得依違反行政法上義
    務規定裁處。
四、關於裁處異議人吊扣聯結車職業駕駛執照12個月及應接受道
    路交通安全講習部分：
  (一)按汽車駕駛人飲用酒類或其他類似物後，其吐氣所含酒精濃
    度超過每公升0.25毫克，不得駕車；駕駛汽車經測試檢定酒
    精濃度超過標準，處汽車駕駛人罰鍰15,000元以上60,000元
    以下，並當場移置保管該汽車及吊扣駕駛執照1 年，道路交
    通安全規則第114 條第2 款、道路交通管理處罰條例第35條
    第1 項第1 款分別定有明文。經查，異議人於前開時、地為
    警舉發「酒後駕車」違規，並經原處分機關裁處吊扣其聯結
    車職業駕駛執照12個月及施以道路交通安全講習等情，為異
    議人所不爭執，並有交通部公路總局屏東監理站違反道路交
    通管理事件裁決書、屏東縣政府警察局舉發違反道路交通管
    理事件通知單在卷可憑，是本件異議人違反道路交通管理處
    罰條例第35條1 項第1 款之事實，應堪認定。惟：
  (二)道路交通管理處罰條例第35條第1 項僅規定「吊扣其駕駛執
    照1 年」，並未明定其駕駛執照之種類，則有關吊扣、吊銷
    駕駛執照處分效力與執行方式之法令依據，當係依據道路交
    通管理處罰條例第68條規定，而該條業於94年12月14日修正
    公布，並自95年3 月1 日施行。修正前之道路交通管理處罰
    條例第68條原規定：「汽車駕駛人，因違反本條例及道路交
    通安全規則之規定，受吊扣或吊銷駕駛執照處分時，吊扣或
    吊銷其持有各級車類之駕駛執照」，其立法意旨在於違規行
    為對道路交通秩序之維持及道路交通安全已生較大之影響，
    故規定吊扣或吊銷其持有各級車類之駕駛執照，以限制其繼
    續駕車行駛道路之權利，其係屬駕駛行為之限制，並不因所
    持駕駛執照種類不同而有所差異。惟因考量原條文將違法或
    違規駕駛人所持有各級車類之駕駛執照一併吊銷或吊扣，失
    之過酷，對於人民工作與生活影響過鉅，有違比例原則，經
    與交通部協商後，乃將其中「受吊扣處分者，吊扣其持有各
    級車類之駕駛執照」部分之規定刪除，則修正後道路交通管
    理處罰條例第68條之規定，既已刪除「吊扣」等字，而僅餘
    「吊銷」等字，依「明示其一，排除其他」之法理，該條應
    係明示排除「吊扣駕駛執照處分時，吊扣其持有各級車類之
    駕駛執照」之規定，而僅餘「吊銷駕駛執照處分時，始吊銷
    其持有各級車類之駕駛執照」之規定，而限縮修正前條文之
    適用範圍。循此以觀，駕駛人違反道路交通管理處罰條例第
    35條第1項 第1 款之規定而受吊扣駕駛執照處分時，依修正
    後同法第68條規定並參照其修正意旨，應僅得吊扣違規或違
    法當時駕駛車類之駕駛執照，否則將造成同一違規或違法行
    為，因受處分人持有駕駛執照種類之不同，而異其處分之結
    果。況酒醉駕車行為係製造法所不容許之風險，以風險製造
    之立場觀之，並不因駕駛車輛種類之不同，而有所差別，但
    從風險實現之觀點而言，酒醉駕駛車類之不同，其對於交通
    安全衍生之實害結果也有所差異，如駕駛人駕駛低一級之車
    類違反本條例之規定時，不論其所造成之實害結果，而一律
    吊扣駕駛人所持有之各類駕照，亦有違相同事件相同處理，
    不同事件不同處理之平等原則（臺灣高等法院暨所屬法院97
    年法律座談會刑事類提案第40號討論暨審查意見參照）。
  (三)參諸上開道路交通管理處罰條例第68條之修正過程與修正理
    由，行為人有道路交通管理處罰條例第35條第1 項第1 款所
    規定之違規行為，須吊扣駕駛執照時，應僅能吊扣行為人違
    法或違規當時駕駛車輛所憑之駕駛執照，不得再吊扣行為人
    所持有、與駕駛違規車輛無關之其他各級車類駕駛執照至明
    。原處分機關竟仍裁處吊扣異議人聯結車職業駕駛執照12個
    月，即有違誤，自應由本院將原處分關於吊扣異議人聯結車
    職業駕駛執照之處分撤銷。
  (四)再本件異議人確有上開汽車駕駛人酒精濃度超過規定標準之
    交通違規情事，業如前述，則異議人依法應受之處分乃限制
    其駕駛普通小型車之權利，即吊扣其普通小型車之駕駛執照
    ，尚不能因異議人僅持有聯結車職業駕駛執照，即認此部分
    免罰。從而，尚應由本院改諭知吊扣異議人普通小型車駕駛
    執照。至道路交通主管機關對於汽車駕駛執照之管理，因採
    取一照原則，未發給駕駛人較低等級之駕駛執照，惟此乃屬
    駕駛執照管理所衍生之執行問題，道路交通主管機關仍可利
    用電腦資料處理或在異議人聯結車職業駕駛執照以註記或其
    他本於職權妥適方式為吊扣異議人普通小型車之駕駛執照（
    臺灣高等法院暨所屬法院98年法律座談會刑事類提案第20號
    討論暨審查意見參照），併予指明。
  (五)綜上所述，異議人固有首揭之交通違規行為，惟原處分機關
    逕對異議人裁處吊扣聯結車職業駕駛執照12個月之處分，於
    法即有未合，是異議人之異議為有理由。另關於異議人應參
    加道路交通安全講習部分，異議人雖未言明提起異議，然此
    部分與其交通違規行為是否存在無從分離，自應由本院將原
    處分全部撤銷，另諭知如主文第2 項所示，以資適法。
五、應依道路交通管理處罰條例第87條第2 項，道路交通案件處
    理辦法第20條前段，裁定如主文。
中    華    民    國    99    年    11    月    3     日
                    交通法庭    法  官  簡光昌
以上正本證明與原本無異。
如不服本裁定應於收受送達後五日內向本院提出抗告書狀敘述抗
告之理由抗告於台灣高等法院高雄分院。
中    華    民    國    99    年    11    月    3     日
                                書記官  林祥玉

司法院資訊處製作；財團法人民間司法改革基金會備份。
